台灣苗栗地方法院刑事判決　　　　　　　　　　　　　九十一年度訴字第三四三號
　　公　訴　人　臺灣苗栗地方法院檢察署檢察官
　　被　　　告　丁○○
　　指定辯護人　本院公設辯護人　戊○○
右列被告因準強盜等案件，經檢察官提起公訴（九十一年度偵字第二九六八號），本
院判決如左：
    主  文
丁○○意圖為自己不法之所有，而搶奪他人之動產，因防護贓物、脫免逮捕，而當場
施以強暴，處有期徒刑伍年陸月。
    事  實
一、丁○○曾於民國七十九年間因違反懲治盜匪條例及妨害自由等前科，經台灣新竹
    地方法院判處有期徒刑二年六月及三月，而於八十一年十一月九日縮刑期滿，非
    累犯。其因家中有老婆及四個小孩待撫養，又因失業，及尚有貸款要支付，壓力
    過大之故，而於九十一年六月十六日十二時許，在苗栗縣公館鄉福德國小附近某
    處飲五、六罐啤酒，迄同日下午二時許，尚未致不能安全駕駛或無法辨識事理之
    程度，戴全罩式安全帽自行騎向不知情的何錂美所借得車號ＦＮ九─七二六號之
    重型機車，沿苗栗縣公館鄉○○路由南向北行駛，欲返回住處，於同日十四時三
    十分，行經館孝路一五五號前時，因見丙○○將皮包背置在右側，沿同路由北向
    南從對向步行而來，丁○○見狀認有機可乘，竟基於為自己不法所有之犯意，騎
    機車急速向丙○○駛去，乘丙○○不及防備之際，以右手將皮包奪取得手，放置
    在機車腳踏墊，取得皮包內有重一百公克之金塊二塊、黃金戒指六個、鑽戒二個
    、項鍊五條、新台幣一萬元、丙○○國民身分證及健保卡各一張。丙○○隨即大
    喊搶劫，適有丙○○之夫乙○○及其外甥甲○○，亦分別步行於丙○○後方數公
    尺處，乙○○見狀即欲攔阻丁○○所騎之機車，丁○○為脫免逮捕，竟逕行騎機
    車加速衝撞乙○○，乙○○乃於與丁○○所騎機車相會時，除閃躲丁○○之衝撞
    外，另以左手抓丁○○之身體右側，丁○○所騎機車因而倒地，皮包隨之落地，
    乙○○則受有左腕扭傷併腫脹之傷害，而丁○○則思欲加速逃逸。甲○○隨即參
    與逮捕，並取回丙○○被搶落地之皮包，丁○○見狀，復持續上開脫免逮捕及防
    護贓物，在甲○○欲抓住其時，竟脫下所戴之全罩式安全帽，由上而下揮動，持
    以攻擊甲○○之頭部，甲○○見狀，即以其左手架開，而導致自己受有左上臂皮
    下血腫併瘀（8×5公分）、右前臂皮下瘀血併擦傷等傷害而無法逮捕。丁○○遂
    將所騎機車丟置，趁機順利徒步逃離現場，嗣經警循線查獲。
二、案經告訴人甲○○、乙○○訴由苗栗縣警察局苗栗分局報請臺灣苗栗地方法院檢
    察署檢察官偵查起訴。
          理  由
一、被告對於在右開時間、地點，因壓力過大，搶奪被害人丙○○皮包並於被害人丙○○隨即大喊搶劫，為脫免逮捕，竟逕行騎機車加速衝撞被害人乙○○，乙○○
    閃躲丁○○之衝撞，另以左手抓丁○○之身體右側，被告所騎機車因而倒地，皮
    包隨之落地，被害人乙○○則受有左腕扭傷併腫脹之傷害，被害人甲○○隨即參
    與逮捕，並取回丙○○被搶落地之皮包，被告復持續上開脫免逮捕及防護贓物，
    在甲○○欲抓住其時，竟脫下所戴之全罩式安全帽，由上而下揮動，持以攻擊被
    害人甲○○之頭部，被害人甲○○見狀，即以其左手架開，而導致自己受有左上
    臂皮下血腫併瘀（8×5公分）、右前臂皮下瘀血併擦傷等傷害之事實，於警察局
    、檢察官偵訊時及本院審理時坦白承認（偵卷第五頁），核與被害人丙○○指訴
    被搶經過（偵卷第七頁至第八頁、第三十六頁背面）、告訴人乙○○、甲○○指
    訴受傷情節（偵卷第九頁至第十二頁、第三十六頁至第三十八頁），及證人何錂
    美證述借機車予被告使用及車及作業系統查詢表等情節（偵卷第十三頁、第二十
    八頁）均相符合，復有案發現場、被告所騎之機車、被告身體受傷、被告所戴之
    全罩式安全帽、被害人丙○○被搶之皮包等照片共十八張（偵卷第十四頁至第二
    十二頁），及贓物認領保管單、協和醫院診斷證明書（偵卷第二十六頁）各一紙
    在卷足資佐證，足見被告自白與事實相符，事證明確，被告犯行，應堪認定。
二、按刑法第三百二十九條所謂當場，不以實施竊盜或搶奪者尚未離去現場為限，即
    已離盜所而尚在他人跟蹤追躡中者，仍不失為當場。本件被告係先搶奪被害人之
    皮包，嗣於證人始終追躡中，為脫免逮捕竟向在後追躡之乙○○，以機車加速方
    式衝撞，然後又以持安全帽方式由上而下攻擊甲○○，依上開說明，自屬當場施
    以強暴，核其此部分所為，係犯刑法第三百二十九條之準強盜罪，應以同法第三
    百二十八條第一項之強盜罪論處。其先後施強暴於乙○○、甲○○行為，係基於
    同一搶奪行為後為防護贓物、脫免逮捕而實施之強暴犯意下之接續行為，只論以
    一罪。雖然所謂牽連關係，乃存於犯罪行為與其方法行為或結果行為之間，故犯
    罪在客觀性質上，普通犯罪所必要之方法行為或因犯罪結果所引起之其他行為，
    均係牽連犯之方法行為或結果行為，換言之，方法行為或結果行為與其目的行為
    或原因行為之間，只須具有不可分離之關係為已足。但是本案被告係因搶奪皮包
    之後，其後又為脫免逮補，當場施以強暴，致乙○○及甲○○二人成傷，係因上
    開二告訴人欲攔住並抓住被告，導致被告人車倒地及乙○○受傷，被告復以安全
    帽攻擊甲○○，並無證據證明被告另有傷害之故意，應認係準強盜罪之當然結果
    ，不另論傷害罪。因此本件被告於搶奪後，遭告訴人等發現，為脫免逮捕，當場
    施以強暴，乃準強盜罪之當然結果，不再論傷害罪，則公訴意旨認尚犯刑法第二
    百七十七條第一項之傷害罪嫌，容有誤會。因此審酌被告有違反懲治盜匪條例及
    妨害自由案件，有臺灣高等法院被告全國前案紀錄表乙紙在卷可稽，應知道犯法
    之嚴重性，雖於本件未構成累犯，但竟再犯本件之搶奪罪之素行，及斟酌犯罪時
    年僅二十九歲，年輕力壯，不思正途賺取財物撫養妻小，卻反藉口因失業壓力過
    大而搶奪他人財物，且遭追捕時復對追躡者以所騎機車加速衝撞及持安全帽施以
    暴力，若非告訴人乙○○、甲○○閃避得當，後果不堪設想，其犯罪動機及方法
    已屬可議，其行為對社會治安及被害人所生危害非輕，兼衡被告搶奪之財物已經
    告訴人領回，有贓物認領保管單一份在卷可查、犯後之態度良好，併其犯罪之動
    機、目的、手段、所生危害及斟酌檢察官求有期徒刑六年等一切情狀，量處如主
    文所示之刑，以示懲儆。
據上論斷，應依刑事訴訟法第二百九十九條第一項前段，刑法第三百二十九條、刑法
第三百二十八條第一項，判決如主文。
本案經檢察官黃棋安到庭執行職務。
中      華      民      國    九十一    年     十一     月    二十二    日
                                  臺灣苗栗地方法院刑事第二庭
                                          法  官   張 珈 禎
右正本證明與原本無異。
如不服本判決，應於判決送達後十日內向本院提出上訴狀( 應附繕本 )。
                                          書記官   黃 正 中
中      華      民      國    九十一    年     十一     月    二十二    日
附錄本案論罪科刑法條：
刑法第三百二十九條
竊盜或搶奪，因防護贓物、脫免逮捕或湮滅罪證，而當場施以強暴脅迫者，以強盜論
。
中華民國刑法第三百二十八條
意圖為自己或第三人不法之所有，以強暴、脅迫、藥劑、催眠術或他法，至使不能抗
拒，而取他人之物或使其交付者，為強盜罪，處五年以上有期徒刑。
以前項方法得財產上不法之利益或使第三人得之者，亦同。
犯強盜罪因而致人於死者，處死刑、無期徒刑或十年以上有期徒刑；致重傷者，處無
期徒刑或七年以上有期徒刑。
第一項及第二項之未遂犯罰之。
預備犯強盜罪者，處一年以下有期徒刑、拘役或三千元以下罰金。
